# 关于新准则中长期股权投资

提问人：super 小兔妈咪 时间：2014-07-28 16:45:55
我想问问，无重大控制重大影响的那部分新准则上说参照 22 号准则确定，那么在实务中公允价值不能可靠计量的也必须参照 22 号准则吗，还能采用成本法吗，好像国际上就是采用成本法的，请各位专家指点迷津，谢谢

回答人：chenyiwei
关于对被投资企业无控制、无共同控制、无重大影响的“三无”长期股权投资在新准则下调整到可供出售金融资产核算后如何进行后续计量的问题（核心是公允价值计量的范围问题），目前财政部会计司也在研究中，尚未发布最终的决定。
我个人的意见是： 对于被投资单位不具有控制、共同控制和重大影响的长期股权投资，在新修订的长期股权投资准则的生效日（ 2014 年 7 月 1 日），应根据金融工具准则的规定，考虑其分类及计量方法。该类投资分类为可供出售金融资产的，对其后续计量按以下原则处理： （ 1 ）企业在向关键管理人员提交内部管理报告、评价投资业绩、作出投资决策和编制对外财务报告时，以公允价值作为此类投资资产的首要计量基础的，应采用合理的会计估计和估值手段，就修订后长期股权投资准则生效日和比较财务报表期间持有的可供出售金融资产的公允价值进行评估。权益工具没有活跃市场报价，并非一定代表公允价值不能可靠计量。只有在公允价值合理估计数的变动区间很大，且公允价值变动区间内，各种用于确定公允价值估计数的概率无法合理地确定的前提下，才能认定公允价值不能可靠计量，并按照《企业会计准则第 22 号——金融工具确认和计量》第三十二条规定，在活跃市场中没有报价且其公允价值不能可靠计量的权益工具投资，以及与该权益工具挂钩并须通过交付该权益工具结算的衍生金融资产，应当按照成本进行后续计量。
（ 2 ）除上述情形以外的其他企业，对于被投资单位不具有控制、共同控制和重大影响的长期股权投资，如果在活跃市场中没有报价且其公允价值不能可靠计量的，则应当根据金融工具准则第三十二条的规定，按照成本进行后续计量。 我们不希望看到因转为执行新准则而导致企业在此类股权投资的估值方面发生过大的成本，而对信息使用者而言没有明显效益的情况出现。
如果最终确定采用公允价值计量的，则评估原则上一年一次，但年内编制半年度或季度财务报告时（或进行专项审计时），如果有证据表明公允价值已发生重大变动的，则应对其进行评估。

提问人：airbit 时间：2014-07-30 15:33:20
陈版好！
IFRS关于这种三无长投是怎么规定的？谢谢！

回答人：chenyiwei
IFRS中没有单独的长期股权投资准则，因此直接在IAS 39中做出了规定。其中的规定与CAS 22基本一致。

提问人：airbit 时间：2014-07-31 09:12:22
陈版好！
IFRS中的可供出售是否允许以成本法计量，还是都要按公允价值？谢谢！

回答人：chenyiwei
对于无活跃市场、公允价值不能可靠确定的权益性投资，仍可以按成本计量。与CAS 22第三十二条（二）一致。

提问人：cpambs2008 时间：2014-08-01 08:19:28
下列长期股权投资应当按照本准则第七条规定，采用成本法核算： 　　（一）投资企业能够对被投资单位实施控制的长期股权投资。 　　控制，是指有权决定一个企业的财务和经营政策，并能据以从该企业的经营活动中获取利益。投资企业能够对被投资单位实施控制的，被投资单位为其子公司，投资企业应将子公司纳入合并财务报表的范围。 　　投资企业对子公司的长期股权投资应当采用本准则规定的成本法核算，编制合并财务报表时，应当按照权益法进行调整。

回答人：chenyiwei
请不要引用已失效的准则条款作为论据，谢谢！

提问人：sjdemb 时间：2014-08-25 13:55:52
那是否意味着 在处理这种三无产品（没有市价） 需要从 长期股权投资（成本法） 重分类至 可供出售金融资产（成本计量）

回答人：chenyiwei
我的观点一直是：对无活跃市场、公允价值不能可靠确定的“三无”股权投资转入可供出售金融资产核算后，一般工商企业等对公允价值计量和报告要求不高的会计主体，仍可继续按成本计量。

提问人：zengfengxia 时间：2014-08-26 09:47:00
CAS22号第 32 条，公允价值不能可靠计量的权益性投资，以成本法计量。是不是不仅指被分类为可供出售金融资产类别的，投资性主体持有权益性投资，如果确实无法以公允价值计量，是不是也可以以成本法计量？

回答人：chenyiwei
投资性主体本来就是以公允价值作为首要的财务报告、业绩评价和投资决策依据，因此我理解应当采取一切必要的方式（依据CAS 39 的规定）确定投资的公允价值，通常应当很少出现公允价值不能可靠确定的情况。

提问人：zengfengxia 时间：2014-08-27 11:37:58
陈版点评，投资性主体本来就是以公允价值作为首要的财务报告、业绩评价和投资决策依据，因此我理解应当采取一切必要的方式（依据CAS 39的规定）确定投资的公允价值，通常应当很少出现公允价值不能可靠确定的情况。 1 、那就是说，针对投资性主体， 22 号准则第 32 条的公允价值可靠计量的段落事实上是无效的？因为不会出现不能可靠确定的情况? 2、针对投资性主体的母公司，在编制财务报表时是不是可以选择将投资性主体持有的已经按照公允价值计量的权益性投资（无重大影响和共同控制），从合并报表的角度认定为公允价值不能可靠计量从而以成本法后续计量的金融资产? 3、针对非投资性主体持有的三板投资和其他PE（以近期内转让获利为目的），一般认为都属于可供出售金融资产，但根据CAS22第 9 条，满足下列条件之一的，应当划分为交易性金融资产或金融负债，（一）取得该金融资产或承担该金融负债的目的，主要是为了近期内出售或回购。企业能不能基于这条规定将对三板投资认定为交易性金融资产，然后以第 32 条为依据对其以成本法后续计量？

回答人：chenyiwei
1 、是。 2 、不可以。 3 、由于三板交易不活跃，三板市场可能不能被认定为“活跃市场”，这一状况可能与“取得该金融资产或承担该金融负债的目的，主要是为了近期内出售或回购”不符。我理解没有活跃市场的投资很难被界定为交易性金融资产。

提问人：sjdemb 时间：2014-08-28 14:48:09
视野下载的指南中 有这样一段：在明确规定该类股权投资按照金融工具的确认与计量准则进行会计处理的情况下，投资企业仍然可以按照规定采用成本法对符合条件的该类股权投资进行会计处理。 我想问下：这个意思是 继续用长期股权投资-成本法这个科目核算还是 要调整到 可供出售金融资产科目下 用 成本法核算。 请陈老师帮忙解答一下，谢谢。

回答人：chenyiwei
核算科目和报表列报项目应当是“可供出售金融资产”，但在公允价值不能可靠确定的情况下，事实上其后续计量也只能用成本。

提问人：zengfengxia 时间：2014-08-28 17:10:51
谢谢陈版 对于第 2 个问题，陈版的意思是，子公司为投资性主体，母公司在编制合并报表时不能更改子公司的计量基础？修订后合并财务报表准则第 26 条规定，母公司编制合并财务报表，应当将整个企业集团视为一个会计主体，依据相关企业会计准则的确认、计量和列报要求，按照统一的会计政策，。。。。 52 条如果站在企业集团合并财务报表角度的确认和计量结果与母公司或子公司个别财务报表确认和计量结果不一致的，应当予以调整。看准则的意思针对子公司持有的资产负债计量，似乎是可以在集团层面重新认定的，CAS2第 9 条明确，通过投资性子公司持有的联营企业投资，合并报表层面可以按权益法后续计量也可以按交易性金融资产后续计量。所以我理解，母公司是否成立投资性子公司购买权益性投资不会导致计量出现不同的结果？ 对于第 3 个问题，准则和讲解 2010中并没有明确交易性金融资产必须存在活跃市场，只要符合““取得该金融资产或承担该金融负债的目的，主要是为了近期内出售或回购”即可。 不好意思，是不是有些扣字眼了，但是较真的客户很可能会这么跟我们沟通。

回答人：chenyiwei
1 、合并报表准则第 52 条是针对母公司个别报表和合并报表层面进行“视角差异调整”的兜底规定，但该项“三无”权益性投资无论在该投资性主体个别报表层面还是母公司的合并报表层面都是一项金融资产，并不存在不同会计主体层面的“视角差异”需要调整。因此，同一项金融资产在该投资主体个别报表层面和母公司合并报表层面的计量金额应当一致，即遵循同样的原则（CAS 39）确定其公允价值，如果公允价值不能可靠确定的，则按成本计量。 2 、“统一会计政策”的规定也不适用于这一情形。此处合并报表层面对金融资产后续计量的原则和政策是一致的，即能够可靠确定公允价值的，则按公允价值进行后续计量；不能可靠确定公允价值的，按成本进行后续计量。但对于具体的不同投资对象和品种，应当在个案分析的基础上确定其公允价值能否可靠确定，因此完全可能出现归为同一类别的金融资产中部分以公允价值进行后续计量而另一部分以成本进行后续计量的情况，这不能归结为会计政策的不一致。

提问人：zengfengxia 时间：2014-08-29 13:54:39
谢谢陈版版， 还是有些概念模糊，再麻烦陈版一下 一项没有活跃市场的权益性投资，放在一般企业可能被分类为可供出售金融资产或根据CAS22对交易性金融资产的定义分类为交易性金融资产，实务中恐怕多数是分类到可供出售金融资产，然后以公允价值不能可靠计量为理由成本法后续计量，而放在投资性主体就只能是交易性金融资产，必须采用估值技术以公允价值后续计量。 但是从集团合并报表的角度，是不是可以不考虑中间层的投资性主体，将其分类为可供出售金融资产。例如对同一单位的投资（合计无重大影响），通过集团内不同的公司投资，致使一部分分类为交易性金融资产，一部分分类为可供出售金融资产。这样理解是不对的？

回答人：chenyiwei
在同一集团内，不同主体（有些是投资主体，有些不是）持有同一种证券，也可能有各自不同的持有目的，因此在其各自报表上归入不同的金融资产类别。在合并报表层面不应人为加以统一，而应当继续尊重持有目的的差异。

提问人：zengfengxia 时间：2014-08-31 21:01:54
修订后CAS2第 9 条第二款，。。。无论以上主体是否对这部分投资具有重大影响，投资方都可以按照cas22的有关规定，对间接持有的该部分投资选择以公允价值计量且其变动计入损益，并对其余部分采用权益法核算。 准则当中用的是“可以”选择，是不是也可以不选择？

回答人：chenyiwei
在母公司（以上主体的控制方）的合并报表层面，可以不选择，将所有对联营合营企业的投资均采用权益法核算。